【裁判字號】    97,訴,418
【裁判日期】    980122
【裁判案由】    清償借款
【裁判全文】
臺灣苗栗地方法院民事判決               97年度訴字第418號
原      告  乙○○○
訴訟代理人  蔡志忠律師
被      告  甲○○
                        14號.
上列當事人間請求清償借款事件，本院於民國98年1 月8 日言詞
辯論終結，判決如下：
    主  文
被告應給付原告新臺幣佰貳拾萬元，及自民國八十八年一月一
日起至清償日止，按年息百分之十九點二計算之利息，上開利息
總額應扣除新臺幣陸拾陸萬仟陸佰貳拾玖元。
訴訟費用由被告負擔。
    事實及理由
一、原告主張：被告於民國87年10月間向原告借款新臺幣（下同
    ）3,200,000 元，約定清償日期為87年12月31日，利息按每
    萬元每月160 元計算（即年息19.2％），被告除立有共同連
    帶借用證明書1 紙為憑外，並以其所有坐落苗栗縣頭屋鄉○
    ○○段第400-55、385-1 、385-3 、386- 3地號等4 筆土地
    設定抵押權提供擔保，詎被告屆期並未清償，屢經催討，均
    未獲其償還，經原告聲請拍賣抵押物，由本院以88年度拍字
    第35號裁定准許在案，嗣被告之財產遭第三人聲請本院以91
    年度執字第481 號事件進行強制執行，原告聲明參與分配，
    就利息部分受償663,629 元，然被告尚欠本金3,200,000 元
    ，及扣除663,629 元後，自88年1 月1 日起至清償日止，按
    年息19.2％計算之利息，迄未受償，為此依消費借貸法律關
    係，訴請被告給付前開欠款，及約定之遲延利息等語，並聲
    明如主文所示。
二、被告則以：其未曾向原告借款，亦未取得該筆款項，上開共
    同連帶借用證明書上之簽名並非被告親簽，至於其上所蓋之
    印章，固係被告所有，然該顆印章及土地權狀業已失竊，應
    該是其子巫寬壽竊取其印章及土地權狀向原告借款，其無力
    償還，但願意讓原告拍賣其財產等語置辯；並聲明：駁回原
    告之訴。
三、得心證之理由：
（一）按私文書經本人或其代理人簽名、蓋章者，推定為真正，
      民事訴訟法第358 條定有明文。又當事人主張有利於己之
      事實者，就其事實有舉證之責任，民事訴訟法第277 條前
      段規定甚明。而私人之印章，由自己使用為常態，被人盜
      用為變態，主張變態事實之當事人，自應就此印章被盜用
      之事實負舉證之責任，最高法院86年台上字第717 號判決
      意旨可資參照。
（二）被告雖辯稱前開共同連帶借用證明書上之債務人欄簽名「
      甲○○」並非由其本人親自簽名，至印文雖為真正，但係
      遭他人竊取後盜蓋云云，然查被告既已自認前揭印文係屬
      真實，惟就其印章遭人竊取盜蓋乙節，卻未舉出任何證據
      方法以實其說，自難遽信其此部分所述為真實。次查，證
      人即代書白欽文於本院審理中到庭結證後陳稱：「當初被
      告的兒子在三峽中正路開立義大利科技有限公司，他們有
      向人承攬金門的工程，資金不夠，被告的兒子及媳婦到我
      事務所找我，說要借300 多萬元，我就問他們有無任何擔
      保品，他們說被告在苗栗頭屋有土地，我就與他們一起到
      被告家看土地，因為我們都不曉得土地在哪裡，所以我們
      就到被告的舊家去問被告是否願意提供土地當擔保品，經
      過被告本人同意後，也向我們指認土地所在，因為被告在
      那邊種菜，所以很清楚土地位置，當天就簽了連帶借用證
      明書，他們要求借320 萬元，印章是被告本人交給我蓋的
      ，印鑑證明也是被告本人去領的，簽名也是被告本人簽的
      ... 」等語（見本院卷第19、20頁），而證人白欽文與兩
      造間並無任何親誼或利害關係，應無故意偽證偏頗原告之
      必要，其上開所證述內容堪予採信。況且，原告曾本於前
      開借貸關係，向本院聲請拍賣被告所提供設定抵押權之土
      地，經本院以88年度拍字第35號裁定准許在案，其後原告
      並曾於本院91年度執字第481 號強制執行事件中對被告之
      財產聲明參與分配，獲得分配663,629 元，而上開拍賣抵
      押物之裁定書及強制執行事件之分配表均曾送達被告，倘
      若被告確未向原告借款及提供土地設定抵押權，衡諸常情
      ，應會循相關法律程序加以救濟，以免權益受損，然被告
      均未對之提起抗告、聲明異議或表達任何反對之意見，此
      經本院依職權調閱上開事件卷宗查明無訛。綜上各節，足
      認前揭共同連帶借用證明書之內容確已獲得被告之同意，
      持以向原告借貸款項，並由被告本人親自或授權他人簽章
      無誤，且曾提供上開土地設定抵押權予原告作為擔保，被
      告前開所辯尚非可採。
（三）綜據上述，被告既有簽署前開連帶借用證明書，向原告借
      貸款項，且屆期仍未依約清償，則原告本於消費借貸之法
      律關係，依上開共同連帶借用證明書條款之約定，請求被
      告給付上開借款本金3,200,000 元，及自約定清償日之翌
      日即88年1 月1 日起至清償日止，按年息19.2％計算之利
      息，利息部分扣除其業已參與分配受償之663,629 元，即
      無不合，應予准許。
四、本件事證已臻明確，兩造所提其餘攻擊防禦方法及證據經審
    酌之後，核與判決結果不生影響，爰不一一論述，附此敘明
    。
五、訴訟費用負擔之依據：民事訴訟法第78條。
中    華    民    國    98    年    1     月    22    日
                  民事庭法  官  邱光吾
以上正本係照原本作成
如對本判決上訴，須於判決送達後20日內向本院提出上訴狀
                        書記官  葉燕蓉
中    華    民    國    98    年    1     月    22    日


司法院資訊處製作；財團法人民間司法改革基金會備份。
